臺灣高等法院刑事判決
109年度上訴字第2046號
上  訴  人  臺灣宜蘭地方檢察署檢察官
被      告  江雨軒


上列上訴人因被告違反洗錢防制法等案件，不服臺灣宜蘭地方法
院109年度易字第38號，中華民國109年4月29日第一審判決（起
訴案號：臺灣宜蘭地方檢察署108年度偵字第5797號），提起上
訴，本院判決如下：
    主  文
原判決關於有罪部分撤銷。
江雨軒共同犯洗錢防制法第十四條第一項之洗錢罪，處有期徒刑
柒月，併科罰金新臺幣參萬元，罰金如易服勞役，以新臺幣壹仟
元折算壹日。
其他上訴駁回。
    事  實
一、江雨軒與姓名年籍不詳、綽號「排骨」之成年男子，共同基
    於意圖為自己不法所有之詐欺犯意聯絡，及藉由人頭金融帳
    戶製造詐欺不法所得之金流斷點，以掩飾詐欺不法所得實際
    去向之洗錢犯意聯絡，於民國108年6月24日晚間7時35分許
    ，先由「排骨」以「猜猜我是誰」之方式去電向劉光新詐騙
    ，使劉光新誤以為來電者係友人「阿波」，並以臨時出狀況
    為由需要幫忙，致劉光新陷於錯誤，依「排骨」之指示，於
    108年6月25日上午10時50分前往臺東縣新港區漁會匯款新臺
    幣（下同）18萬元至鍾明睿所開立之臺灣銀行南新莊分行帳
    號000000000000號帳戶（下稱鍾明睿臺銀帳戶）內；江雨軒
    再受「排骨」之指示，於108年6月25日某時許，先到宜蘭縣
    羅東鎮中山公園（下稱羅東中山公園）內某樓梯旁，拿取裝
    有鍾明睿臺銀帳戶提款卡之牛皮紙袋，之後「排骨」再以電
    話告知江雨軒提款卡密碼，當天晚上某時許，「排骨」又以
    電話指示江雨軒至提款機領取劉光新所匯入遭詐騙款，江雨
    軒遂騎乘機車至宜蘭縣○○鄉○○路0段000號頭城區漁會信用部
    壯圍分部（下稱頭城漁會壯圍分會），於108年6月26日凌晨
    0時45分11秒及0時45分54秒，在自動提款機接續提領上開劉
    光新遭詐騙之款項2萬元（另被扣5元手續費，起訴書誤載為
    26,005元）及1萬元（另被扣5元手續費），旋將該款項送至
    羅東中山公園內某樓梯旁後離開，「排骨」即前往收取，以
    此方式共同製造劉光新遭詐騙款之金流斷點，使警方無從追
    查，而共同掩飾該詐騙不法所得之實際去向。
二、案經劉光新告訴暨宜蘭縣政府警察局礁溪分局報請臺灣宜蘭
    地方檢察署檢察官偵查起訴。
    理  由
甲：有罪部分：
一、證據能力：
　　本院認定被告江雨軒（下稱被告）犯罪事實之各項證據方法
    ，其中屬供述證據者，均經本院踐行法定證據調查程序， 
    檢察官及被告均同意有證據能力，本院審酌各項證據作成時
    之情形，認以之作為本案認定事實之基礎核屬適當，依刑事
    訴訟法第159條之5規定，均具有證據能力。其餘非供述證據
    ，與本案均有關聯性，亦非實施刑事訴訟程序之公務員以不
    法方式取得，有證據能力，均得作為本院認定本案事實之基
    礎。
二、被告答辯要旨：
　　㈠被告坦認依「排骨」指示至羅東中山公園取得裝在牛皮紙
      袋之鍾明睿臺銀帳戶提款卡，嗣經「排骨」告知提款卡密
      碼，再依「排骨」指示於上揭時間至頭城漁會壯圍分會自
      動提款機提領上揭款項後，依「排骨」指示將款項攜回置
      放在羅東中山公園某樓梯處之事實。
　　㈡被告矢口否認有何詐欺犯行，辯稱：其是跟「排骨」發生
      車禍，「排骨」要求10萬元和解金，其無力負擔，才答應
      「排骨」為伊領錢以抵銷債務，其以為是領「排骨」自己
      的錢，不知道係詐欺款項，其也沒有取得報酬云云。
三、認定被告犯罪所憑證據及理由：
　　㈠告訴人劉光新於108年6月24日晚間7時35分許因「排骨」以
      電話詐騙陷於錯誤，而於同年月25日上午10時50分依「排
      骨」指示匯款18萬元至鍾明睿臺銀帳戶內，被告再依「排
      骨」指示，先至羅東中山公園某樓梯旁取得以牛皮紙袋盛
      裝之鍾明睿臺銀帳戶提款卡，「排骨」再以電話告知被告
      提款卡密碼，嗣再以電話指示被告於108年6月26日凌晨0
      時45分11秒及0時45分54秒，至頭城漁會壯圍分會自動提
      款機提領劉光新所匯詐騙款中之2萬元及1萬元，得款後送
      回羅東中山公園內某樓梯旁後離開等情，被告並不否認，
      並據證人劉光新於警詢中證述明確，復有臺東縣新港區漁
      會匯款回條、臺灣銀行南新莊分行108年11月29日南新莊
      營字第10800040451號函、109年3月5日南新莊營字第1095
      0000831號函、原審勘驗筆錄各1份及照片附卷可參（見警
      卷第33至36、42至51頁、偵卷第18至20頁、原審卷第43、
      61頁）。此部分事實堪予認定。
　　㈡被告雖辯稱其係與「排骨」發生車禍，無力支付「排骨」
      要求之10萬元賠償金，方答應「排骨」為伊領款，以抵銷
      該10萬元賠償金云云。惟被告始終無法提出所謂「排骨」
      其人之真實姓名年籍或聯絡方式，更始終無法提出確有發
      生該次「車禍」之任何事證，對該次「車禍」發生之詳細
      地點、緣由及所致車損等節，亦均語焉不詳。核此均為無
      任何事證基礎可供核實之被告片面說詞，且悖離一般車禍
      處理常情，匪夷所思，本不可信。參以任何人均得輕易自
      行持提款卡提領現金，無須任何專業，一般人亦不會隨意
      將提款卡及密碼交付無信賴關係之他人代為提款，以免遭
      他人盜領，故倘非不法犯罪所得而欲避免司法機關追查，
      實無將提款卡及密碼交付無信賴關係之他人代為提取之必
      要。而依被告所言，其與「排骨」因「車禍」偶遇，互不
      相識，可見毫無信賴關係，「排骨」又無何不能自行領款
      之情，是倘非不法犯罪所得，「排骨」何有可能不自行領
      款，反會以「免除、抵銷10萬元債權」之代價，要求被告
      依指示代為領款？尤依被告所言，「排骨」係將提款卡以
      牛皮紙袋盛裝置放在羅東中山公園內某樓梯，再以電話通
      知被告前去領取及告知密碼，復通知被告在深夜凌晨時分
      領款，被告即依指示自羅東趕赴20餘公里外之壯圍領款，
      得手後再攜返羅東中山公園置放在樓梯處，始終未見「排
      骨」，以此可見被告與「排骨」聯繫取得提款卡、密碼、
      交付款項之方式，至為曲折離奇，顯悖常情，更見「排骨
      」有刻意掩飾、隱匿自己身分之舉，以常人角度觀之，均
      可知其中必定涉及不法。更遑論現今以相同手法詐騙他人
      、再以人頭金融帳戶掩飾隱匿詐騙款金流及躲避追查之事
      ，極為常見，亦經政府經年大力宣導，被告為心智成熟之
      成年人，對上情自必知悉。綜此足見，被告上開辯解，顯
      係卸責之詞，毫不足採。被告主觀上必知「排骨」係藉由
      上揭鍾明睿人頭帳戶向他人行騙，自己則為「排骨」擔任
      提取詐騙款及斷絕司法機關追索金流實際去向之車手工作
      ，而與「排骨」有詐欺及斷絕金流追索以洗錢之犯意聯絡
      及行為分擔，至堪認定。
　　㈢按洗錢防制法於105年12月28日修正公布，並於106年6月28
      日生效施行（下稱新法）。修正前該法（下稱舊法）將洗
      錢行為區分為將自己犯罪所得加以漂白之「為自己洗錢」
      及明知係非法資金，卻仍為犯罪行為人漂白黑錢之「為他
      人洗錢」兩種犯罪態樣，且依其不同之犯罪態樣，分別規
      定不同之法定刑度。惟洗錢犯罪本質在於影響合法資本市
      場並阻撓偵查，不因為自己或為他人洗錢而有差異，且洗
      錢之行為模式不祇一端，上開為自己或為他人洗錢之二分
      法，不僅無助於洗錢之追訴，且徒增實務事實認定及論罪
      科刑之困擾。故而為澈底打擊洗錢犯罪，新法乃將洗錢行
      為之處置、多層化及整合等各階段，全部納為洗錢行為，
      而於新法第2條規定：「本法所稱洗錢，指下列行為：一
      、意圖掩飾或隱匿特定犯罪所得來源，或使他人逃避刑事
      追訴，而移轉或變更特定犯罪所得。二、掩飾或隱匿特定
      犯罪所得之本質、來源、去向、所在、所有權、處分權或
      其他權益者。三、收受、持有或使用他人之特定犯罪所得
      。」且為避免舊法時期過度限縮洗錢犯罪成立之可能，亦
      模糊前置犯罪僅在對於不法金流進行不法原因之聯結而已
      ，造成洗錢犯罪成立門檻過高，洗錢犯罪難以追訴。故新
      法就其中採取門檻式規範者，明定為最輕本刑為6個月以
      上有期徒刑之罪，並將「重大犯罪」之用語，修正為「特
      定犯罪」；另增列未為最輕本刑為6個月以上有期徒刑之
      罪所涵括之違反商標法等罪，且刪除有關犯罪所得金額須
      在5百萬元以上者，始得列入前置犯罪之限制規定，以提
      高洗錢犯罪追訴之可能性。從而新法第14條第1項所規範
      之一般洗錢罪，必須有第3條規定之前置特定犯罪作為聯
      結，始能成立。以日益猖獗之詐欺集團犯罪為例，詐欺集
      團向被害人施用詐術後，為隱匿其詐欺所得財物之去向，
      而令被害人將其款項轉入該集團所持有、使用之人頭帳戶
      ，並由該集團所屬之車手前往提領詐欺所得款項得逞，檢
      察官如能證明該帳戶內之資金係本案詐欺之特定犯罪所得
      ，即已該當於新法第14條第1項之一般洗錢罪（最高法院1
      08年度台上字第1744、2500號判決意旨參照）。查被告與
      「排骨」係共同犯刑法第339條第1項之詐欺取財罪，屬洗
      錢防制法第3條第2款所定之特定犯罪。而「排骨」向劉光
      新行詐，使劉光新陷於錯誤，依其指示匯入其事先取得掌
      控之鍾明睿臺銀帳戶，再由被告依「排骨」指示，取得鍾
      明睿臺銀帳戶之提款卡及密碼，再至自動提款機領出劉光
      新匯入之詐騙款，復將詐騙款帶至羅東中山公園樓梯旁後
      由「排骨」取走。倘非為掩飾該詐騙款之實際金流去向，
      施詐之「排骨」毋須另以鍾明睿臺銀帳戶作為劉光新匯入
      詐騙款之用，亦毋須要求被告持該鍾明睿臺銀帳戶提款卡
      提領劉光新之詐騙款後，將詐騙款放置他處再由「排骨」
      前去領取，而藉此過程，被告即能與「排骨」順利將劉光
      新之詐騙款形成追索上之金流斷點，逃避檢警追查，以此
      可見，「排骨」及被告之目的即在掩飾劉光新詐騙款之實
      際去向。是依前揭最高法院判決意旨，被告所為非僅單純
      自鍾明睿臺銀帳戶領出犯罪所得而已，而係洗錢防制法第
      2條第2款之洗錢行為，構成同法第14條第1項之一般洗錢
      罪。
　　㈣綜上，被告與「排骨」共同詐欺取財及共同洗錢之犯行，
      事證明確，至堪認定，應依法論科。
四、論罪：
　　㈠核被告所為，係犯刑法第339條第1項之詐欺取財罪，及洗
      錢防制法第14條第1項之一般洗錢罪。
　　㈡公訴意旨就前揭犯罪事實被告提領1萬元部分雖未論列，惟
      告訴人劉光新係1次匯款18萬元，僅係被告分2次各提領2
      萬元及1萬元，是該未論列之1萬元部分與已論列之2萬元
      部分有事實上一罪之關係，為起訴效力所及，本院應併予
      審判。
　　㈢公訴意旨漏引被告犯洗錢防制法第14條第1項一般洗錢罪之
      罪名條文。但起訴事實已記載被告與「排骨」共同藉由鍾
      明睿臺銀帳戶以形成詐騙款實際去向金流斷點等洗錢犯行
      之事實，檢察官於原審準備程序中亦敘明及促請法院注意
      被告應論以該罪名（原審卷第32頁），本院亦已告知被告
      涉犯該罪名，足以保障被告訴訟防禦權，本院自得併予審
      究，並補充起訴意旨漏未記載之洗錢防制法第14條第1項
      一般洗錢罪罪名條文（原判決第5頁記載「蒞庭檢察官於
      本院準備程序中言詞追加起訴法條」云云。惟適用法條係
      法院之職責。檢察官依刑事訴訟法第265條規定於第一審
      辯論終結前所得追加起訴之標的，係與本案相牽連之犯罪
      「事實」。至被告犯行所應適用之「法條」，則非檢察官
      得「追加」之範圍，併此指明）。
　　㈣被告與「排骨」就上開詐欺取財及洗錢之犯行，具有犯意
      聯絡及行為分擔，應論以共同正犯。
　　㈤被告所犯上開詐欺取財及一般洗錢罪，係一行為同時觸犯
      數罪名，為想像競合犯，應從一重論以洗錢防制法第14條
      第1項一般洗錢罪。
乙：無罪部分：　
一、公訴意旨略以：被告江雨軒依「排骨」之指示，於108年6月
    19日中午，先至宜蘭縣羅東中山公園內樓梯旁，拿取內裝有
    楊曉婷臺灣土地銀行基隆分行帳號000000000000號帳戶（下
    稱楊曉婷土銀帳戶）提款卡之牛皮紙袋，「排骨」再以電話
    告知被告提款卡密碼，於108年6月19日晚上某時，「排骨」
    又以電話指示被告去附近自動提款機領款，被告遂依指示，
    於108年6月20日凌晨0時22分52秒許，騎乘機車至宜蘭縣○○
    鄉○○路000號壯圍郵局自動提款機提領105元，江雨軒再將錢
    放在牛皮紙袋內，騎乘機車將錢送至宜蘭羅東中山公園內的
    樓梯旁後離開，「排骨」即前往收取，江雨軒隱匿該詐騙集
    團特定犯罪所得來源，而移轉特定犯罪所得。而「排骨」之
    人所屬詐騙集團成員，以「猜猜我是誰」方式詐騙陳仁勇，
    使陳仁勇於108年（起訴書及原判決誤載為107年）6月17日
    中午12時16分匯款（下午3時3分57秒入戶）28萬元至楊曉婷
    土銀帳戶內；復以相同方式詐騙吳加展，使吳加展於107年
    （起訴書及原判決誤載為107年）6月17日下午2時9分匯款（
    下午3時3分57秒入戶）10萬元至楊曉婷土銀帳戶內。因認被
    告涉犯刑法第339條第1項詐欺取財罪及洗錢防制法第14條第
    1 項一般洗錢罪等語。
二、按犯罪事實應依證據認定之，無證據不得認定犯罪事實；不
    能證明被告犯罪者，應諭知無罪之判決，刑事訴訟法第154
    條第2項、第301條第1項分別定有明文。又刑事訴訟法第161
     條第1項規定，檢察官就被告犯罪事實，應負舉證責任，並
    指出證明之方法。因此，檢察官對於起訴之犯罪事實，應負
    提出證據及說服之實質舉證責任。倘其所提出之證據，不足
    為被告有罪之積極證明，或其闡明之證明方法，無從說服法
    官以形成被告有罪之心證，基於無罪推定之原則，自應為被
    告無罪判決之諭知（最高法院92年臺上字第128號判決要旨
    參照）。
三、公訴意旨認被告涉犯詐欺取財及洗錢防制法等罪嫌，無非係
    以證人陳仁勇、吳加展於警詢之證述及臺灣土地銀行基隆分
    行108年12月4日基隆字第1080001955號函、郵政跨行匯款申
    請書、照片等為其主要論據。訊據被告固不否認有於108年6
     月20日凌晨0時22分52秒許，騎乘機車至宜蘭壯圍郵局自動
    提款機提領款項105元之事實，惟堅決否認有何詐欺及洗錢
    犯行，辯稱：這次伊是先存入200元，是先用自動提款機存
    的，是拿「排骨」給伊的提款卡去存的，因為跨行存款，所
    以扣了15元的手續費，變成存款185元，這200元是伊自己的
    ，下1筆105元是伊提領的，伊提領100元，5元是手續費，伊
    不知道是否是「排骨」讓伊去試提款卡及帳號能不能使用，
    「排骨」就叫伊存200元後提100元，後來「排骨」叫伊把提
    款卡拿回去羅東給他等語。經查：
　　㈠上揭詐騙集團利用楊曉婷土銀帳戶向陳仁勇、吳加展詐騙
      金錢等情，為被告所不否認，並據證人陳仁勇、吳加展於
      警詢時指述綦詳（見警卷第13至15頁、第23至25頁），復
      有郵政跨行匯款申請書、臺灣土地銀行基隆分行108年12
      月4日基隆字第1080001955號函各1份在卷可稽（見警卷第
      16頁、偵卷第14至17頁），此部分之事實，堪以認定。
　　㈡被告雖有於108年6月20日凌晨0時22時52秒許至宜蘭壯圍郵
      局自動提款機提領105元之事實，然陳仁勇、吳加展係分
      別係於108年6月17日中午12時31分55秒、108年6月19日下
      午3時3分57秒匯款28萬元、10萬元至楊曉婷土銀帳戶內，
      上開匯入之款項於108年6月17日、18日、19日均已遭人提
      領一空，餘額僅餘15元。而被告於108年6月20日持楊曉婷
      土銀帳戶提款卡至壯圍郵局自動提款機操作，係於同日凌
      晨0時6分17秒先存入185元（另有15元手續費），於凌晨0
      時22分52秒隨即提領105元（含5元手續費），此有上揭臺
      灣土地銀行基隆分行函文在卷可稽（偵卷第14至17頁）。
      以此足認，被告並非持楊曉婷土銀帳戶提款卡提領陳仁勇
      、吳加展所匯入之詐騙款，卷內亦無其他證據佐證被告於
      108年6月17日、18日、19日有持上開提款卡提領陳仁勇、
      吳加展之詐騙款，是被告就陳仁勇、吳加展遭詐騙之部分
      ，並無證據佐證有共同參與詐欺取財或洗錢之犯行。
　　㈢至被告於108年6月20日凌晨0時6分至22分間持該提款卡存
      、提小額款項後，於當日凌晨0時30分4秒、0時37分26秒
      、0時38分10秒許即分別有不詳之人轉帳99,985元、1萬元
      、1萬元至上開帳戶內，惟並無任何事證顯示上開3筆匯款
      係他人遭詐騙而匯入之款項。是縱認被告上開存、提小額
      款項之行為，正係為「排骨」或所屬詐欺集團成員「測試
      」提款卡可否使用，惟其測試行為既係在「排骨」對陳仁
      勇、吳加展詐欺取財犯行既遂後，仍無從認定被告此測試
      提款卡行為有使「排骨」或詐欺集團成員獲得幫助。依「
      幫助犯從屬正犯」理論，被告所為仍難論以共同詐欺取財
      及洗錢或幫助詐欺取財及洗錢等罪名。
四、綜上，檢察官所舉證據尚不足證明被告有詐欺取財、洗錢之
    犯行。此外，復查無其他積極證據足證被告有檢察官所指犯
    行，自屬不能證明其犯罪，是被告就被害人陳仁勇、吳加展
    之部分應為無罪之諭知。
丙、對原判決之審查：
一、撤銷改判部分：
　　㈠原判決認被告於108年6月25日至26日依「排骨」指示持鍾
      明睿臺銀帳戶提領劉光新遭詐騙款項之犯行，係與「排骨
      」共同犯刑法第339條第1項詐欺取財罪，事證明確，而予
      論罪科刑，固非無見。惟依前述最高法院108年度台上字
      第1744、2500號判決意旨，如詐欺行為人為掩飾其詐欺所
      得財物之去向，而令被害人將款項轉入其掌控之人頭帳戶
      ，再由詐欺行為人或他人前往領取，即屬106年6月28日修
      正施行洗錢防制法第14條第1項之洗錢行為。本件被告與
      「排骨」以前揭迂迴方式，由「排骨」令劉光新將詐騙款
      匯入其掌控之鍾明睿臺銀帳戶，再由被告依「排骨」指示
      持鍾明睿臺銀帳戶之提款卡及密碼領出詐騙款，置放於特
      定地點後由「排骨」領取，足認被告與「排骨」係特意藉
      鍾明睿臺銀帳戶使詐騙不法所得之金流形成斷點，以掩飾
      該詐騙款實際去向，而有洗錢犯意及犯行，自應論以洗錢
      防制法第14條第1項之洗錢罪。原判決卻認被告與「排骨
      」所為，僅屬將詐欺款置於「排骨」實力支配之下、使「
      排骨」直接取得詐騙所得之行為，並非於詐欺以外另為掩
      飾隱匿詐欺所得之行為，而僅論被告以刑法第339條第1項
      前段詐欺取財罪，未論以洗錢防制法第14條第1項一般洗
      錢罪，顯有不當。檢察官上訴意旨主張被告所為係構成洗
      錢防制法第14條第1項一般洗錢罪，為有理由，應予撤銷
      改判。
　　㈡量刑：
　　　爰審酌被告正值青年，且身體健全，竟不思以正途取財，
      而與「排骨」共同詐取被害人劉光新之財物，及為所詐騙
      之不法所得形成金流斷點，以掩飾金流實際去向，妨害司
      法偵查，且迄今未賠償劉光新所受損害，所為殊值非難，
      兼衡被告犯後否認犯行，未見悔意之犯後態度、劉光新遭
      詐騙之金額、被告犯罪之動機、目的、手段、生活狀況（
      自陳家庭經濟狀況勉持）、智識程度（自陳國中畢業）等
      一切情狀，量處如主文第二項所示之刑及併科罰金，並就
      併科罰金部分，依刑法第42條第3項規定諭知易服勞役之
      折算標準。
　　㈢不宣告沒收：
　　　⒈按犯罪所得，屬於犯罪行為人者，沒收之，刑法第38條
        之1第1項前段定有明文。所謂「犯罪所得」，係指行為
        人因實施犯罪所取得，得由其自由處分之財產上利益，
        包括積極利益（如實施犯罪所獲取之報酬）及消極利益
        （如實施犯罪所免除之債務）。在有多數共犯之情形，
        則以各別行為人所實際分得，且得自由支配處分者為限
        ，而不採共犯連帶沒收之觀點（最高法院104年度第13
        次刑事庭會議決議意旨參照）。查被告固以前揭方式共
        同參與本件詐欺取財及洗錢犯行，惟依現存證據資料，
        尚無積極證據足認被告就詐欺劉光新之不法所得有事實
        上處分權限，亦無從認定被告因本件犯行實際受有報酬
        ，依前揭說明，無從依刑法規定宣告沒收。
　　　⒉次按洗錢防制法第18條規定：「（第1項）犯第14條之罪
        ，其所移轉、變更、掩飾、隱匿、收受、取得、持有、
        使用之財物或財產上利益，沒收之；犯第15條之罪，其
        所收受、持有、使用之財物或財產上利益，亦同。」是
        行為人犯洗錢防制法第14條之罪，其所掩飾之財物本身
        僅為洗錢之標的，難認係供洗錢所用之物，故洗錢行為
        之標的除非屬於前置犯罪之不法所得，而得於前置犯罪
        中依沒收犯罪所得之規定予以沒收外，既非本案洗錢犯
        罪之工具及產物，亦非洗錢之犯罪所得，更非違禁物，
        尚無從依刑法沒收規定宣告沒收，自應依上開第18條第
        1項前段規定宣告沒收。此規定係採義務沒收主義，祇
        要合於前述規定，法院即應為相關沒收之諭知，然該洗
        錢之標的是否限於行為人者始得宣告沒收，法無明文，
        是倘法條並未規定「不問屬於犯罪行為人與否均沒收」
        時，自仍以屬於被告所有者為限，始應予沒收。而被告
        就其洗錢犯行所提領、掩飾之劉光新遭詐騙款2萬元及1
        萬元，係被告共犯洗錢防制法第14條第1項洗錢罪，由
        被告所掩飾、取得、持有之財物，係洗錢之標的，本應
        依洗錢防制法第18條第1項規定沒收。然依前述，該款
        項均已實際由「排骨」收取，而非被告實際掌控或所有
        ，被告就該款項不具所有權及事實上管領權，是無從依
        上揭洗錢防制法之規定沒收。　　　
二、上訴駁回部分：
　　關於被告於108年6月20日凌晨持楊曉婷土銀帳戶提款卡提領
    款之行為，原審亦同本院認定，認依檢察官所提事證尚無法
    確切證明被告有何與「排骨」或詐欺集團成員共同詐欺取財
    及洗錢之犯行，而為被告無罪之諭知，並無不合，應予維持
    。檢察官上訴意旨指被告此部分係在為「排骨」及詐欺集團
    成員測試楊曉婷土銀帳戶是否仍可正常使用，之後即有3筆
    總額近12萬元之不明款項匯入楊曉婷土銀帳戶，足見被告此
    部分測試行為，至少構成幫助詐欺取財及幫助洗錢罪云云。
    惟依前述，在被告測試行為前，由被害人陳仁勇、吳加展匯
    入楊曉婷土銀帳戶之詐騙款共38萬元，業於108年6月17至19
    日由不明人士提領一空，此部分與被告無關；在被告測試行
    為後不久，固先後有99,985元、1萬元及1萬元等3筆款項匯
    入楊曉婷土銀帳戶，但並無任何事證顯示此係他人遭詐騙所
    匯入之款項，亦無何事證顯示此3筆款項係由被告領出，是
    難認被告之測試行為有使「排骨」或詐欺集團成員獲得幫助
    ，依「幫助犯從屬正犯」理論，被告所為自不構成詐欺取財
    及洗錢之幫助犯。檢察官猶執前詞上訴主張被告應論以幫助
    詐欺取財及幫助洗錢云云，並無理由，應予駁回。　　
據上論斷，依刑事訴訟法第369條第1項前段、第368條、第364條
、第299條第1項前段，判決如主文。
本案經檢察官吳志成提起公訴，檢察官孫源志提起上訴，檢察官
吳廣莉到庭執行職務。
中　　華　　民　　國　　109 　年　　7 　　月　　30　　日
　　　　　　　　　刑事第十四庭  審判長法　官  黃斯偉
                                      法　官  許泰誠
                                      法　官  紀凱峰 
以上正本證明與原本無異。
有罪部分如不服本判決，應於收受送達後20日內向本院提出上訴
書狀，其未敘述上訴之理由者並得於提起上訴後20日內向本院補
提理由書（均須按他造當事人之人數附繕本）「切勿逕送上級法
院」。
無罪部分被告不得上訴，檢察官如不服本判決，應於收受送達後
20日內向本院提出上訴書狀，惟須受刑事妥速審判法第9條限制
。其未敘述上訴之理由者，並得於提起上訴後20日內向本院補提
理由書(均須按他造當事人之人數附繕本)「切勿逕送上級法院」
。
刑事妥速審判法第9條：
除前條情形外，第二審法院維持第一審所為無罪判決，提起上訴
之理由，以下列事項為限：
一、判決所適用之法令牴觸憲法。
二、判決違背司法院解釋。
三、判決違背判例。
刑事訴訟法第 377 條至第 379 條、第 393 條第 1 款之規定，
於前項案件之審理，不適用之。
                                        書記官  朱家麒
中　　華　　民　　國　　109 　年　　8 　　月　　3 　　日
附錄：本案論罪科刑法條全文　
中華民國刑法第339條
（普通詐欺罪）
意圖為自己或第三人不法之所有，以詐術使人將本人或第三人之
物交付者，處5年以下有期徒刑、拘役或科或併科50萬元以下罰
金。
以前項方法得財產上不法之利益或使第三人得之者，亦同。
前二項之未遂犯罰之。
　　　　　　　　　　　　　　　　　
洗錢防制法第14條
有第二條各款所列洗錢行為者，處7年以下有期徒刑，併科新臺
幣5百萬元以下罰金。
前項之未遂犯罰之。
前二項情形，不得科以超過其特定犯罪所定最重本刑之刑。